# 子公司出单体报告，关联交易不公允是否要审计调整？

提问人：38160176 时间：2012-10-17 08:22:54
RT：某集团下多个子公司，其中一个要出单体报告，确定净资产的金额。审计过程中，发现关联交易不公允，我知道集团最终要合并，不影响最后的利润。问题是：该单体要出报告是否要按照公允价值审计调整？

回答人：chenyiwei
如果该企业执行新准则的，则还是有必要在起单体报表层面按照公允价值进行调整的，因为《企业会计准则第 14 号——收入》第五条已经规定“企业应当按照从购货方已收或应收的合同或协议价款确定销售商品收入金额，但已收或应收的合同或协议价款不公允的除外”；从财会函[2008]60号开始，财政部、证监会等监管部门一直要求对实质上属于股东资本性投入的非公允关联交易对价按权益性交易原则进行调整。

提问人：38160176 时间：2012-10-17 21:47:49
回复 chenyiwei 的帖子
陈老师，该企业是生产企业，部分产品一定要通过销售公司再对外销售，折让的利润其实大部分是销售公司需对外承担的一块销售费用。这种情况下，在单体报告中仍需要进行调整一块收入和税金吗？
对整个合并报表的话，整体不影响毛利，也需调整吗？

回答人：chenyiwei
整体上考虑交易的公允性。如果考虑到销售公司的销售费用问题之后，生产企业和销售公司双方都可以从该交易中获得合理利润的，则也不能说是显失公允的。只要能够有证据证明其公允性，就无需调整。

提问人：春暖花开 2011 时间：2017-03-11 21:36:24
陈版您好： 请教您个问题，母公司巨额亏损，全资子公司巨额盈利（所得税税率为25%），为达到规避所得税的目的，母子公司之间虚构业务咨询交易，子公司增加成本费用，母公司计入主营业务收入。 因涉及到的所得税金额较大，被审计单位拒绝冲回该笔交易的审计建议。在此情况下，除考虑报告意见类型外，可否考虑在母公司个别报表层次将收到的该笔款项作为权益性交易调整计入资本公积；子公司支付的该笔业务款做营业外支出处理，并做纳税调增；合并报表层次母公司资本公积冲减子公司营业外支出？
如上述处理方式不妥当，应如何处理，望陈版不吝赐教，谢谢您了！

回答人：chenyiwei
子公司个别报表层面，将该笔交易作为对母公司的利润分配处理，冲减未分配利润；母公司可以作为收回投资或者分回红利处理，冲减长期股权投资成本或者确认为投资收益。

提问人：zhs7403 时间：2017-03-13 07:09:18
如果是子向母无偿划转资产，子cr 资本公积，母cr 资本公积。那么次case我理解分红和cr 资本公积都是可以考虑的会计处理方式？还是作为分红更合理？

回答人：chenyiwei
母公司接受子公司划入的资产，应按从子公司收回投资或者股利分配处理，首先按资产账面价值冲减对子公司的长期股权投资成本，如果收回资产账面价值大于原长投成本的，差额确认为投资收益。

提问人：RMB_ 爱好者 时间：2017-03-13 12:14:21
陈版您好： 某公司为上市公司，母公司所得税税率15%，全资子公司巨额盈利（所得税税率为25%），母公司向子公司以业务咨询名义收取咨询费，子公司将咨询费计入成本，母公司将咨询费收入计入主营业务收入。 初步分析其处理目的： 1 、为减少集团所得税“税赋成本"； 2 、使母公司单体报表盈利、美化报表。 因交易金额较大，业务的合理性、公允性无法证实； 以上事项将导致母公司单体报表收入真实性认定证据不足，子公司成本费用真实性认定证据不足； 目前我们需要对上市主体及所属子公司分别出具审计报告； 如按照您的处理建议：”chenyiwei：子公司个别报表层面，将该笔交易作为对母公司的利润分配处理，冲减未分配利润；母公司可以作为收回投资或者分回红利处理，冲减长期股权投资成本或者确认为投资收益。“ 问题： 1 、母公司所得税处理时”将咨询收入“产生利润计算缴纳所得税； 2 、子公司所得税处理时”将咨询支出“产生成本作为所得税扣除项目；
3 、以上处理是否正确，该事项处理是否存在其他风险（被审计单位坚持税务系统承认其交易）。

回答人：chenyiwei
按照我建议的会计处理，母公司不论是冲减成本还是作为股利收入，都不会增加应纳税所得额，因为居民企业之间的股息红利收入免税；子公司作为利润分配处理，该支出不能税前扣除。也就是无法实现筹划目的。

提问人：RMB_ 爱好者 时间：2017-03-14 08:41:18
陈老师好： 某公司为上市公司，母公司所得税税率15%，全资子公司巨额盈利（所得税税率为25%），母公司向子公司以业务咨询名义收取咨询费，子公司将咨询费计入成本，母公司将咨询费收入计入主营业务收入。 初步分析其处理目的： 1 、为减少集团所得税“税赋成本"； 2 、使母公司单体报表盈利、美化报表。 因交易金额较大，业务的合理性、公允性无法证实； 以上事项将导致母公司单体报表收入真实性认定证据不足，子公司成本费用真实性认定证据不足； 目前我们需要对上市主体及所属子公司分别出具审计报告； 如按照您的处理建议：”chenyiwei：子公司个别报表层面，将该笔交易作为对母公司的利润分配处理，冲减未分配利润；母公司可以作为收回投资或者分回红利处理，冲减长期股权投资成本或者确认为投资收益。“
如果被审计单位同意按我们处理方案进行披露数据处理，且不要求对子公司出具审计报告： 但对子公司所得税汇算继续按照“咨询服务费支出”作为成本扣除，母公司所得税汇算继续按提供服务收入缴纳所得税！ 1 、对于我们审计报告是否有重大影响，是否应当考虑报告意见类型； 2 、我们处理将导致合并报表多确认所得税费用 750 万，（子公司按分红税前不得扣除，母公司按税务口径确认所得税费用） 3 、按照我们披露意见处理：但母公司按税务口径确认所得税费用，子公司不做纳税调增是否可以。 4 、企业不以我们披露的依据作为纳税处理的依据，是否存在重大税务风险； 5 、如下年审计继续由我方担任，应如何处理；

回答人：chenyiwei
建议首先就该事项的税务处理咨询税务专业人士意见，并与主管税务机关沟通确认。如果消除了税务处理的不确定性，则依据确定的税务处理进行涉及所得税的会计处理，对审计意见不会有不利影响。